臺灣板橋地方法院刑事判決　　　　　　　　　　　　　　九十年度訴緝字第七二號
　　公　訴　人　臺灣板橋地方法院檢察署檢察官
　　被　　　告　乙○○
右列被告因妨害自由等案件，經檢察官提起公訴（八十八年度偵字第四二六八號），
本院判決如左：
    主      文
乙○○共同意圖為自己不法之所有，以恐嚇使人將本人之物交付，處有期徒刑拾月。
    事      實
一、乙○○曾因違反麻醉藥品管理條例案件，於民國八十一年間經臺灣臺北地方法院
    判處有期徒刑三月確定，於八十一年六月十二日易科罰金執行完畢，又因違反麻
    醉藥品管理條例案件，於八十七年間經臺灣士林地方法院判處有期徒刑五月確定
    ，於八十八年八月二日執行完畢（以上均不構成本案之累犯），素行不佳，詎未
    知戒慎；緣綽號「蜘蛛」之林鋒（通緝中）因疑丁○○舉發其與女友戊○○（已
    判決確定）涉嫌施用毒品，致二人於八十八年二月二日為警查獲移送法辦，經檢
    察官諭令各以新臺幣（下同）三萬元（起訴書誤載為各五萬元，應予更正，又當
    時林鋒係冒用林衝名義應訊並獲交保）交保後，對丁○○深感不滿，適聞丁○○
    與彭志忠相約於八十八年二月四日晚間七時許，在臺北市○○路、汀州路交岔路
    口會面，乃萌報復之念，並與綽號「無齒」之成年男子（真實姓名及詳細年籍等
    資料待查）基於意圖為自己不法所有、傷害及妨害自由等犯意聯絡，偕不知情之
    彭志忠及戊○○共乘一車（車牌號碼不詳）一同前往會見丁○○，當丁○○依約
    駕駛租賃之車牌號碼ＢＢ－四○六二號營業小客車抵達前開交岔路口時，見林鋒
    等人亦在場等候，感覺情況有異，旋駕車離去，為林鋒等在臺北市○○路莒光加
    油站（起訴書誤載為臺北縣板橋市○○路莒光加油站）前追及，林鋒與「無齒」
    當場共同毆打丁○○，使丁○○生畏而任林鋒等剝奪其行動自由，由林鋒乘坐丁○○所駕駛車牌號碼ＢＢ－四○六二號營業小客車，「無齒」搭乘原車，將丁○○強行帶往臺北市○○路之臺北市立螢橋國民小學（下簡稱螢橋國小）附近某處
    暫停（戊○○在此處下車返回住處，彭志忠則於稍後在臺北縣中和市某處下車）
    ，當日晚間十時許，乙○○應林鋒電話之召請，至汀州路螢橋國小附近暫停處與
    林鋒、「無齒」等人會合後，基於相續參與之犯意聯絡，與「無齒」共同將丁○○押往臺北縣永和市某處之地下室（林鋒則暫時離去未一同前往）私行拘禁，翌
    日即八十八年二月五日凌晨一時許，林鋒亦抵該永和市地下室，共同接續毆打丁○○洩憤，致丁○○身體受有若干傷害，隨而於八十八年二月五日晨四時許，由
    乙○○駕駛丁○○承租之前開小客車，林鋒則與「無齒」將丁○○拘禁於車號不
    詳之箱型車內，共同將之移往臺北縣五股鄉山區某處繼續私禁，並開口向丁○○
    索取十萬六千元，且恫稱如果不給就將之埋在山上，致使丁○○心生畏懼，允諾
    給付上開金額，其間林鋒與「無齒」一度離開，由乙○○單獨看管丁○○，俟林
    鋒與「無齒」返回前開五股山區私禁處後，於八十八年二月五日年月五日上午十
    一時許，將丁○○承租之前開小客車扣留停放在五股觀音山觀光區內之某停車場
    為質，其鑰匙則由乙○○保管，共同妨害丁○○對該車行使使用權，稍後乙○○
    獨自離去，林鋒及「無齒」則帶同丁○○離開山區至臺北縣板橋市○○○路三一
    三巷三十四號丁○○住處取款，聞丁○○之母邱楊鳳英答應為子籌錢後，始釋放
    丁○○；丁○○於八十八年二月六日晚間九時許，在臺北市強恕高中門口交付林
    鋒四千元及行動電話一支，迨至八十八年二月八日下午二時三十許，林鋒偕不知
    情之蘇建銘、戊○○前往丁○○前開住處領取餘款時為警逮捕，並循線查獲乙○○，及取回前開車牌號碼ＢＢ－四○六二號營業小客車。
二、案經丁○○訴由臺北縣警察局中和分局報請臺灣板橋地方法院檢察署檢察官偵查
    起訴。
    理      由
一、訊之被告乙○○固不諱應共同被告林鋒電話之召請，赴臺北市○○路上之螢橋國
    小附近會合，及依林鋒指示，與林鋒友人將被害人丁○○帶往臺北縣永和市某處
    地下室，及曾毆打丁○○等情，惟矢口否認有何犯行，辯稱：伊聞林鋒述說其與
    丁○○間因毒品所涉糾葛，才一時氣憤出手毆打丁○○，嗣經丁○○解釋清楚，
    伊不再誤會丁○○，遂與丁○○二人結伴赴五股山區一同吸食安非他命，嗣因丁○○之汽車沒有汽油，所以才會被留置在山上，鑰匙由伊代管云云。經查：
    （一）右揭事實，迭據被害人丁○○歷警訊、偵查及本院審理時均指訴不移（見
          偵查卷第十九頁至第二十一頁反面、第七十三頁反面至第七十六頁、本院
          八十九年度訴字第一八○一號審判卷第一二四頁至第一二六頁），核與證
          人彭志忠（見偵查卷第八十六頁反面至第八十七頁反面、第一○三頁反面
          至第一○四頁）、戊○○（見偵查卷第一二四頁反面至第一二八頁反面、
          第一三三頁反面、本院八十九年度訴字第一八○一號審判卷第四十頁至第
          四十一頁、第六十三頁、第一四○頁及本院九十年十二月二十日審判筆錄
          ）、蘇建銘（偵查卷第十六頁、第一○三頁反面）、邱楊鳳英（見偵查卷
          第十七頁至第十八頁、本院八十九年度訴字第一八○一號審判卷第四十一
          頁）等證述情節大致相符，又被害人丁○○自八十八年二月四日晚間至翌
          日凌晨間接續遭毆打後，所受傷勢由於缺乏診斷證明可憑，雖難以詳為記
          載，然合依經驗法則，及證人邱楊鳳英指證於八十八年二月五日見丁○○
          返家時，滿身是傷等語（見偵查卷第十七頁）以及證人戊○○亦證稱於八
          十八年二月五日見著丁○○時，發現其身上有傷等語（見偵查卷第一二七
          頁反面），堪認被害人丁○○身體因而受有若干傷害無疑，此外，關於共
          同被害林鋒（冒用林衝名義應訊）與戊○○涉嫌施用毒品，於八十八年二
          月二日為警查獲移送法辦，經檢察官諭令各以三萬元交保之事實，亦據證
          人戊○○結證明確（見本院九十年十二月二十日審判筆錄），且有臺灣板
          橋地方法院檢察署九十年十二月六日丙○森御八八偵字第三七四八號函存
          卷可參，亦堪認定。至於被害人丁○○於警訊中猶指陳被告林鋒等曾攜槍
          ，且參與剝奪其行動自由之人，除林鋒、乙○○、「無齒」三人外，有無
          第四名男子涉入，及被告乙○○究有無隨其返家索款等情，與證人戊○○
          、彭志忠等一致證稱參與者僅有林鋒、乙○○、「無齒」三人，以及證人
          戊○○與被告乙○○均供證乙○○未隨林鋒、「無齒」及丁○○下山索款
          等語齟齬，復無其他積極證據足以擔保被害人此部分指述無訛，況就被告
          等實未攜槍乙節，亦據被害人丁○○於本院訊問時解明（見本院八十九年
          度訴字第一八○一號審判卷第一二六頁），參以被害人猝受毆打、私禁，
          倍受驚嚇折磨，難期其觀察週備，記憶分毫無失，應認被害人丁○○前列
          有瑕疵之指訴部分尚難確信與事實相符，是未為本院資為本案事實認定之
          論據。
    （二）被告雖以被害人與伊同行，均出於自願云云置辯；惟被害人丁○○既與被
          告乙○○素不相識（此據被告供明，見本院九十年六月十一日訊問筆錄）
          ，迭遭被告等毆打，且被強押至地下室私禁，衡諸常情，被害人豈肯於甫
          遭毆打後再自願與無何交情之被告前往偏僻之山區吸食安非他命同樂？另
          證人即被告乙○○之老闆甲○○證稱：伊記得在乙○○被抓前二天，林正
          治開了輛白色的車子停在工廠外，帶一個朋友進來，時間大概在凌晨三、
          四點，乙○○未將伊介紹給他朋友認識，只跟他朋友說這是我老闆，並且
          對伊說他朋友的名字，不過伊已經忘記那個名字了，伊跟他朋友沒有交談
          ，乙○○亦未跟他朋友聊天，只記得他朋友只跟伊點個頭，他們接著就進
          到工廠的辦公室聊天云云（見本院九十年八月二十三日訊問筆錄），亦與
          被告乙○○就帶同丁○○至工廠經過情形所述：當天是丁○○開車，車子
          到了工廠外伊先下車進入工廠，丁○○把車停好再跟著進來，甲○○見伊
          進工廠就走過來，丁○○也跟著走近，伊就跟老闆甲○○說這是我朋友，
          不過伊沒有說丁○○叫什麼名字，是由丁○○向甲○○自我介紹，丁○○
          簡單的報上自己的名字，並跟甲○○點頭，我們跟甲○○見過面後便離開
          工廠，沒有進去辦公室云云（見本院九十年八月二十三日訊問筆錄）顯有
          扞格，要難信實，況被告自承在臺北縣永和市地下室時，即由林鋒處得知
          被害人與林鋒之間有關於毒品之金錢糾紛，於質問被害人為何要騙林鋒錢
          時，因被害人否認故毆打被害人為林鋒出氣（見本院九十年五月十八日訊
          問筆錄），參合被告代管丁○○承租車輛鑰匙至八十八年五月八日為警循
          線查獲止，其間歷三日，無何主動返還之舉措，有違該車既係丁○○承租
          使用，其鑰匙自應由丁○○自行保管，俾利自行或委請出租該車之車行取
          回車輛之常情，豈有如被告所辯因丁○○見該車沒油，即將該車鑰匙交由
          被告保管，徒增取回車輛之周折或困難之理﹖以及被告就林鋒等離開五股
          山區又返回之原因，先稱是要送汽油，隨即又改稱是要送伊及丁○○下山
          ，非不是送汽油，前後敘述不一（見本院九十年五月十八日訊問筆錄），
          非無隱情等，俱徵被告就林鋒係欲向被害人索取金錢，故將被害人先後毆
          打、關押在臺北縣永和市之某地下室及臺北縣五股鄉山區等情，非無犯意
          之聯絡及行為之分擔甚明。
    綜上，被告所辯，及證人甲○○所述，無非串飾卸責之詞，胥無可採，本案事證
    明確，被告犯行堪予認定。
二、核被告乙○○所為，係犯刑法第二百七十七條第一項之傷害罪、刑法第三百零二
    條第一項之剝奪他人行動自由罪、刑法第三百零四條第一項之強制罪及刑法三百
    四十六條第一項之恐嚇取財罪。被告上開犯行，與共同被告林鋒及成年男子「無
    齒」間，均有犯意之聯絡及行為之分擔，皆為共同正犯。被告所犯數罪名間，有
    目的方法之牽連關係，應從一較重之恐嚇取財罪論處；公訴人認其中之強制罪與
    恐嚇取財罪間，為想像競合關係，容有未洽，附此敘明。爰審酌被告曾因違反麻
    醉藥品管理條例案件，於八十一年間經臺灣臺北地方法院判處有期徒刑三月確定
    ，於八十一年六月十二日易科罰金執行完畢，又因違反麻醉藥品管理條例案件，
    於八十七年間經臺灣士林地方法院判處有期徒刑五月確定，於八十八年八月二日
    執行完畢（見卷內臺灣高等法院檢察署刑案紀錄簡覆表，但均不構成本案之累犯
    ），素行不佳，本應戒慎行事，詎竟受邀恣意共同對被害人動用私刑，及恐嚇取
    財，顯見其法紀觀念淡薄，缺乏尊重他人尊嚴權益及守法等觀念，甚為可訾，應
    予非難，兼衡其與被害人之關係，所用手段、所生危害，及犯後猶狡飾卸責，未
    見悔意，態度不佳等一切情狀，量處如主文所示之刑，資為懲儆。
據上論結，應依刑事訴訟法第二百九十九條第一項前段，刑法第二十八條、第二百七
十七條第一項、第三百零二條第一項、第三百零四條第一項、第三百四十六條第一項
、第五十五條，罰金罰鍰提高標準條例第一條前段，判決如主文。
本案經檢察官吳宗元到庭執行職務。
中      華      民      國    九十一    年      一      月      三      日
                                    臺灣板橋地方法院刑事第六庭
                                        法  官  蔡  新  毅
右正本證明與原本無異。
如不服本判決，應於判決送達後十日內，向本院提出上訴狀，上訴於臺灣高等法院。
                                        書記官  謝  麗  秋
中      華      民      國    九十一    年      一      月      三      日
※附錄本案論罪科刑法條全文※
中華民國刑法第二百七十七條 (普通傷害罪)：
傷害人之身體或健康者，處三年以下有期徒刑、拘役或一千元以下罰金。
犯前項之罪因而致人於死者，處無期徒刑或七年以上有期徒刑；致重傷者，處三年以
上十年以下有期徒刑。
中華民國刑法第三百零二條 (剝奪他人行動自由罪)：
私行拘禁或以其他非法方法，剝奪人之行動自由者，處五年以下有期徒刑、拘役或三
百元以下罰金。
因而致人於死者，處無期徒刑或七年以上有期徒刑，致重傷者，處三年以上十年以下
有期徒刑。
第一項之未遂犯罰之。
中華民國刑法第三百零四條 (強制罪)：
以強暴、脅迫使人行無義務之事或妨害人行使權利者，處三年以下有期徒刑、拘役或
三百元以下罰金。
前項之未遂犯罰之。
中華民國刑法第三百四十六條 (單純恐嚇罪)：
意圖為自己或第三人不法之所有，以恐嚇使人將本人或第三人之物交付者，處六月以
上五年以下有期徒刑，得併科一千元以下罰金。
以前項方法得財產上不法之利益，或使第三人得之者，亦同。
前二項之未遂犯罰之。
